【裁判字號】    89,訴,745
【裁判日期】    900809
【裁判案由】    詐欺等
【裁判全文】
臺灣臺南地方法院刑事判決                          八十九年度訴字第七四五號
    公  訴  人  台灣台南地方法院檢察署檢察官
    被      告  甲○○
                丁○○
右列被告等因詐欺等案件，經檢察官提起公訴（八十八年度偵字第一一四二七號)，
本院判決如左：
    主  文
甲○○共同意圖為自己不法之所有，以詐術使人將本人之物交付為常業，處有期徒刑
壹年貳月，緩刑參年。
丁○○幫助意圖為自己不法之所有，以詐術使人將本人之物交付為常業，累犯，處有
期徒刑伍月，如易科罰金以參佰元折算壹日。
    事  實
一、丁○○前因詐欺等案件，經台灣台北地方法院於民國八十五年六月二十五日以八
    十五年易字第七六七號判處應執行有期徒刑六月，於八十五年八月一日確定，甫
    於八十五年十一月二十三日執行完畢，詎猶不知悔改，於八十八年五、六月間，
    不詳姓名、年籍之成年男子「俊仔」、「阿文」願以不詳代價借丁○○之身分證
    、印章使用，丁○○明知可能被利用充作人頭以行詐欺之犯罪，竟基於幫助之犯
    意，提所有之身分證、印章等供「俊仔」、「阿文」使用，「俊仔」、「阿文」
    即於八十八年六月三十日、七月七日分別持上開丁○○所有之身分證、印章以「
    舶仕精品服飾店」及負責人丁○○之名義與美商美銀賓旭信用卡股份有限公司（
    以下簡稱賓旭公司）簽訂特約商店合約書、簽訂信用卡查核、電子結帳終端機使
    用合約，並取得刷卡機。嗣甲○○明知年籍、姓名均不詳、綽號「阿寶」之成年
    男子在台南市○區○○路四六二號ＢＯＳＳ進口店從事「假消費真刷卡」之重利
    行為，竟於八十八年七月底、八月初與「阿寶」共同基於意圖為自己不法所有之
    犯意聯絡，由「阿寶」在中華日報廣告版，刊登「卡、中山公園、九二００、二
    十四Ｈ外辦、0000000、臨時超刷可0000000」等語廣告，在上址
    以購物之名利用「假消費真刷卡」之方式經營地下錢莊，欲招徠社會上有因急迫
    而舉債濟急或因輕率、無經驗而從事舉債之人。甲○○或「阿寶」利用前開申請
    之刷卡機為工具，於借款人欲刷卡借款時，每貸以新台幣（以下同）一萬元即先
    預扣利息八百元至一千元，亦即實際貸與款項為九千元至九千二百元（含手續費
    百分之二‧三至二‧八），並以借款人之信用卡虛偽刷卡簽帳，再據借款人之虛
    偽簽帳單，登載於業務上所作成之請款單後，由「阿寶」持之向賓旭公司詐領簽
    帳款，致賓旭公司陷於錯誤而將款項如數（扣手續費百分之二，三至二‧八）以
    電匯方式撥款至指定之彰化銀行南台南分行第００五九六之三帳戶內，而藉此多
    次取得與原本顯不相當之月息約六十分至七十分之重利，並以之為常業，足以生
    損害於賓旭公司處理信用卡帳款之正確性。嗣經警於八十八年九月十日十七時十
    五分許在上址查獲，並扣得刷卡機二臺、空白簽帳單三十四張、花旗信用卡一張
    、名片一盒。
二、案經台南市警察局第五分局報告台灣台南地方法院檢察署檢察官偵查起訴。
    理  由
一、被告甲○○部分：
    訊據被告甲○○坦承右揭「假消費真刷卡」之方式貸放重利並詐取刷卡金額等事
    實不諱，核與曾到「舶仕精品服飾店」刷卡借款之戊○○、乙○○、丙○○到庭
    證述之情節相符，復有刷卡機二台、空白簽帳單三十四張、中華日報廣告單等物
    可資佐證。又被告於本院調查時自承每月營業之刷卡金額約二、三十萬元，顯見
    每月收入頗為豐厚，是被告甲○○係以此業為謀生之主要職業，應堪認定。本件
    事證明確，被告甲○○犯行洵堪認定，應依法論科。
二、被告丁○○部分：
    訊據被告丁○○矢口否認有何上揭犯行，辯稱：伊並未向賓旭公司申請刷卡機，
    可能係伊身分證遺失，遭不明人士拾獲而向賓旭公司申請刷卡機，且八十八年七
    月三十日伊業已入監服刑，起訴書所載之事實，伊全然不知情云云。經查：(1)被
    告丁○○堅稱不認識被告甲○○，而被告甲○○雖於警訊、檢察官偵查及本院初
    訊時陳稱：「認識丁○○，上開刷卡機係以十萬元向丁○○購買」等語，然嗣於
    本院八十九年七月二十五日庭訊以後歷次均供稱：並不認識被告丁○○，警訊、
    偵查中說認識他，是以為丁○○是負責人等語（詳本院八十九年七月二十五日訊
    問筆錄及九十年七月二十六日審判筆錄），從而，被告甲○○於警訊、偵查及本
    院初訊時所稱是否屬實，已堪置疑。(2)次查，被告丁○○於看守所為警訊問時供
    稱：「是綽號俊仔、阿文與我商量以新台幣十萬元辦理房子登記，‧‧在西門路
    彰化銀行、永華路土地銀行兩間銀行開設戶頭後把我銀行存簿、印章及身分證通
    通拿走，並未將身分證還我」等語，復於本院調查時供稱：「我的身分證被一家
    通訊行的老闆阿文及賴響景拿去彰化銀行開戶，土地銀行也有開戶，他們有說要
    給我錢，後來沒有給我錢，這是去年五、六月的事」、「我在七月六日去彰化銀
    行開戶，當天是賴響景陪我去的，我提供印章、身分證，後來身分證、印章和銀
    行的存摺，被阿文拿走。七月七日他們還我身分證、印章、存摺未還我，我在五
    月之前身分證不見了，為了配合賴響景當辦理房子登記的人頭，賴響景陪我去台
    中拿補發身分證，五月到七月份間，身分證有時交給賴響景、阿文那裡，他們都
    有還我，他們有影印我的身分證」等語（詳本院八十九年十一月二十一日、同年
    十二月十日訊問筆錄），另參以荷蘭銀行函覆本院併檢附之「舶仕精品服飾店」
    之特約商店合約書等相關資料中，竟有「舶仕精品服飾店」彰化銀行及土地銀行
    之存簿封面影本各一紙附卷可稽，若非被告丁○○將該帳戶資料、身分證、印章
    交付他人輾轉供賓旭公司電匯款項使用，賓旭公司又如何能將款項匯入「舶仕精
    品服飾店」之帳戶，嗣由「阿寶」、被告甲○○提領該帳戶之款項，足徵被告丁
    ○○確有將上開帳戶提供予他人使用甚明。而被告丁○○於親自開設帳戶後，竟
    非供己使用，在不知收購帳戶者底細之情形下，僅為牟利，即貿然將帳戶、身分
    證、印章提供他人使用，嗣終為他人使用行騙，其對收購該帳戶者係欲供非法用
    途，當有所認識，而其所參與者，係詐欺犯罪構成要件以外之行為，亦應以從犯
    論之，是被告丁○○所辯，核係飾詞卸責，不足採信。本件事證明確，被告丁○
    ○犯行，洵堪認定，應依法論科。
三、核被告甲○○貸款予需錢孔急之人，取得與原本顯不相當之重利，並以之為常業
    ，所為係犯刑法第三百四十五條之常業重利罪；按特約商店所製作之簽帳單，係
    特約商店於持卡人以信用卡消費時所製作，其內容由特約商店載有商店代號及名
    稱、日期、名細、金額等，並由持卡人簽名確認，足以證明簽帳消費者簽帳交易
    事實經過之制式單據，為被告業務上製作之文書，查被告甲○○明知借款人並無
    消費之事實，仍將以該不實事項所偽造之簽帳單使借款人簽名確認有該消費之事
    實，登載於其業務上所作成之請款單上，持以向美商賓旭公司請領刷卡帳款，足
    以生損害於美商賓旭公司處理信用卡帳款之正確性，並以此為獲取重利之詐騙方
    法，使美商賓旭公司陷於錯誤，誤以為係真正之消費而交付財物，核其所為係犯
    刑法第二百十六條、第二百十五條之行使業務上登載不實文書罪、刑法第三百四
    十條之常業詐欺取財罪。被告甲○○所為業務上登載不實之行為為行使之行為所
    吸收，不另論罪。被告甲○○與「阿寶」就上開犯行間，有犯意之聯絡及行為之
    分擔，均應論以共同正犯。公訴人起訴雖未論及行使業務上登載不實文書罪之部
    分，惟該部分之犯罪事實與起訴部分有牽連犯之裁判上一罪關係，為起訴效力所
    及，本院自得一併審判。被告甲○○所犯上開三罪有方法結果之牽連關係，為牽
    連犯，應依刑法第五十五條後段之規定，從一較重之刑法第三百四十條之常業詐
    欺取財罪處斷。被告丁○○將開設之帳戶、身分證、印章等物提供予他人用於詐
    騙之行為，係犯刑法第三十條、第三百四十條之幫助常業詐欺取財罪，而因係屬
    幫助犯，依正犯之刑減輕之。公訴意旨認被告丁○○另涉有刑法三十條、第三百
    四十五條之幫助常業重利罪，然並無其他積極證據足以證明被告丁○○明知收購
    上開帳戶及借身分證、印章使用者，係欲從事貸款予需錢孔急之人，以取得與原
    本顯不相當之重利，而應負幫助常業重利刑責，是公訴意旨尚有未洽，併予敘明
    。查被告丁○○有事實欄所示之犯罪科刑執行情形，有臺灣高等法院被告全國前
    案紀錄表一份附卷可稽，其受有期徒刑之執行完畢後，五年內再犯本件有期徒刑
    以上之罪，為累犯，應依法加重其刑。爰審酌被告甲○○之犯罪動機、目的、手
    段、所為對於信用卡交易秩序之危害甚大、犯罪後之態度；被告丁○○之素行、
    犯罪動機、手段、貪圖小利而受慫恿，致犯法禁，犯罪後之態度等一切情狀，均
    量處如主文所示之刑，被告丁○○部分併諭知易科罰金之折算標準，以資懲儆。
    又被告甲○○前未曾受有期徒刑以上刑之宣告，有本院刑事被告前科紀錄調查表
    及臺灣高等法院被告全國前案紀錄表各一份附卷可稽，其因一時失慮，致罹刑章
    ，經此偵審教訓，當知所警惕，信無再犯之虞，本院認前開所宣告之刑，以暫不
    執行為適當，爰併宣告緩刑三年，以啟自新。
四、扣案之刷卡機二台、空白簽帳單三十四張屬美商賓旭公司所有，至花旗信用卡一
    張及名片一盒均非被告等人所有，爰均不予宣告沒收。
據上論斷，應依刑事訴訟法第二百九十九條第一項前段、第二十八條、第二百十六條
、第二百十五條、第三百四十條、第三百四十五條、第五十五條、第四十七條、第三
十條、第七十四條第一款、罰金罰鍰提高標準條例第一條前段、第二條，判決如主文
。
本案經檢察官陳慧玲到庭執行職務。
中      華      民    國    九十      年      八      月      九      日
                                  臺灣臺南地方法院刑事第一庭
                                          法  官    鄭 燕 璘
右正本證明與原本無異。
如不服本判決，應於判決送達後十日內，向本院提出上訴狀。（應附繕本）
                                          書記官    吳 信 助
中    華    民    國      九十        年       九     月      十四    日
附錄本案論罪科刑法條全文：
刑法第二百十五條：
  從事業務之人，明知為不實之事項，而登載於其業務上作成之文書，足以生損害於
  公眾或他人者，處三年以下有期徒刑、拘役或五百元以下罰金。
刑法第二百十六條：
  行使第二百十條至第二百十五條之文書者，依偽造、變造文書或登載不實事項或使
  登載不實事項之規定處斷。
刑法第三百四十條：
  以犯第三百三十九條之罪為常業者，處一年以上七年以下有期徒刑，得併科五萬元
  以下罰金。
刑法第三百四十五條：
  以犯前條之罪為常業者，處五年以下有期徒刑，得併科三千元以下罰金。


司法院資訊處製作；財團法人民間司法改革基金會備份。
